【裁判字號】    97,交聲更,5
【裁判日期】    970317
【裁判案由】    聲明異議
【裁判全文】
臺灣臺中地方法院交通事件裁定         97年度交聲更字第5號
原處分機關  交通部公路總局臺中區監理所豐原監理站
異  議  人
即受處分人  甲○○
上列受處分人因違反道路交通管理處罰條例案件，對於交通部公
路總局臺中區監理所豐原監理站民國96年7月24日所為之處分（
豐監稽違字第裁63-HC0000000號裁決書），聲明異議，原處分機
關不服本院交通法庭96年10月29日所為96年度交聲字第795號裁
定，提起抗告，經臺灣高等法院臺中分院於97年1月18日以96年
度交抗字第1081號裁定撤銷發回更審，本院裁定如下：
    主  文
原處分關於吊扣職業大貨車駕駛執照拾貳個月部分撤銷。
前項撤銷部分，甲○○汽車駕駛人，駕駛汽車經測試檢定有酒精
濃度超過規定標準，壹年內禁止考領普通重型機器腳踏車駕駛執
照。
    理  由
一、原處分機關略以：受處分人甲○○於民國96年6月1日4時25
    分許，駕騎車牌號碼JX3-239號重型機車，在臺中縣豐原市
    ○○街與陽明街口處，因酒後騎車，經測試檢定其呼氣酒精
    濃度達每公升0.35毫克而超過規定標準，且未領有重型機車
    駕駛執照而違規駕騎重型機車，經臺中縣警察局當場開單舉
    發（中縣警交字第HC0000000號舉發違反道路交通管理事件
    通知單），因受處分人違反道路交通管理處罰條例第35條第
    1項第1款（酒後騎車）及第22條第一項第4款（領有大貨車
    駕駛執照駕駛重型機車）之規定，原處分機關乃於96年7月
    24日以豐監稽違字第裁63-HC0000000號裁決書，裁處罰鍰新
    臺幣（下同）16800元，並吊扣職業大貨車駕駛執照12個月
    。
二、受處分人甲○○聲明異議意旨係以：本件受處分人遭吊扣職
    業大貨車駕照，影響生計，且依道路交通管理處罰條例第68
    條關於「吊銷」駕駛人持有各級車類之駕駛執照之規定，並
    不包括「吊扣」駕照情形。故請求撤銷原處分關於吊扣職業
    大貨車駕駛執照12個月部分。
三、按汽車駕駛人飲用酒類或其他類似物後，其吐氣所含酒精濃
    度超過每公升0.25毫克，不得駕車；駕駛汽車經測試檢定酒
    精濃度超過標準，處汽車駕駛人罰鍰1萬5千元以上6 萬元以
    下，並當場移置保管該汽車及吊扣駕駛執照1 年，道路交通
    安全規則第114條第2 款、道路交通管理處罰條例第35條第1
    項第1 款分別定有明文。復按道路交通管理處罰條例第68條
    業於94年12月14日修正，並自95年3月1日施行，修正前之道
    路交通管理處罰條例第68條規定：「汽車駕駛人，因違反本
    條例及道路交通安全規則之規定，受吊扣或吊銷駕駛執照處
    分時，吊扣或吊銷其持有各級車類之駕駛執照。」而修正後
    之道路交通管理處罰條例第68條規定：「汽車駕駛人，因違
    反本條例及道路交通安全規則之規定，受吊銷駕駛執照處分
    時，吊銷其持有各級車類之駕駛執照。」查，該條文修正前
    ，其原提案修正條文為：「汽、機車駕駛人，因違反本條例
    及道路交通安全規則之規定，受吊扣或吊銷駕駛執照處分時
    ，吊扣或吊銷其違法或違規當時所駕駛車輛之駕駛執照。」
    ，其立法理由略以：「原條文將違法或違規駕駛人所持有各
    級車類之駕駛執照一併吊扣或吊銷，失之過酷，影響人民工
    作及生活甚鉅，爰修正之」等語，是以其立法意旨在於違規
    行為對道路交通秩序之維持及道路交通安全已生較大之影響
    ，故規定吊扣或吊銷其持有各級車類之駕駛執照，以限制其
    繼續駕車行駛道路之權利，其係屬駕駛行為之限制，並不因
    所持駕駛執照種類不同而有所差異。而最後通過之修正條文
    ，係將道路交通管理處罰條例第68條原有條文中之「吊扣或
    」3字刪除各情，有立法院交通委員會94年10月5日台立交字
    第0942400153號函附道路交通管理處罰條例第68條審查報告
    可參（參立法院公報第94卷第70期第135至138頁）。則參照
    上開立法理由及立法經過，依修正後之條文，按上開規定受
    「吊銷駕照」處分者，仍維持吊銷其持有各級車類之駕駛執
    照，至於受「吊扣駕照」處分者，則僅「吊扣」其違法或違
    規當時所駕駛車輛之駕駛執照，不再吊扣其持有各級車類之
    駕駛執照，此觀之立法理由及立法經過至明（臺灣高等法院
    臺中分院96年度交抗字第136號、第648號裁定意旨參照）。
四、經查：
  (一)受處分人在上開時、地酒後駕駛重型機車，經測試檢定其呼
    氣酒精濃度達每公升0.35毫克而超過規定標準，且未領有重
    型機車駕駛執照而違規駕騎重型機車，經臺中縣警察局當場
    開單舉發（中縣警交字第HC0000000號舉發違反道路交通管
    理事件通知單），因受處分人違反道路交通管理處罰條例第
    35條第1項第1款（酒後騎車）及第22條第一項第4款（領有
    大貨車駕駛執照駕駛重型機車）之規定，原處分機關乃於96
    年7月24日以豐監稽違字第裁63-HC0000000號裁決書，裁處
    罰鍰16800元，並吊扣職業大貨車駕駛執照12個月等情，業
    據受處分人於聲明異議中所不爭執，並有舉發違反道路交通
    管理事件通知單及原處分機關之裁決書各1份附卷可稽，其
    前開違規行為堪以認定。
  (二)受處分人之違規行為係發生於96年6月1日，自應適用修正後
    道路交通管理處罰條例之相關規定。修正後道路交通管理處
    罰條例第68條之規定，既將「吊扣」等字刪除，依前開說明
    ，足見立法者認為吊扣駕照之處分，只需吊扣駕駛人違規時
    所駕駛車類之駕駛執照即可，故刻意刪除一併吊扣駕駛人持
    有所有車類之駕駛執照之規定。另按道路交通管理處罰條例
    第67條第6項明文規定：「汽車駕駛人違反本條例規定，應
    受吊扣駕駛執照處分，於汽車駕駛人係無駕駛執照駕車者，
    在所規定最長吊扣期間內，不得考領駕駛執照。」，是本條
    例就無駕駛執照者應受吊扣駕駛執照處分之情形，已設有處
    理之方式，自不得因違規人並無駕駛執照即任意吊扣其他種
    類車輛之駕照。故本條例第35條規定所需吊扣之駕照，應係
    指酒精濃度超過規定標準駕駛遭查獲時所駕駛車輛之駕照，
    而不得將遭查獲人所持有各級車輛之駕照均予吊扣。本件受
    處分人係酒後駕駛重型機車，原處分機關竟裁處吊扣職業大
    貨車駕駛執照，已與法律規定意旨有違，況本件受處分人係
    無重型機車駕照而駕騎重型機車，依前揭說明，只需依法禁
    止其在此期間內考領重型機車駕照，即可達成原本預定之法
    律效果。綜上說明，本件原處分機關吊扣受處分人職業大貨
    車駕駛執照12個月部分之處分，於法不合，而有違誤，自應
    由本院予以撤銷，並自為裁定如主文。
據上論斷，應依道路交通管理處罰條例第87條第2項、道路交通
案件處理辦法第20條前段，裁定如主文。
中    華    民    國    97    年     3    月    17    日
                        交通法庭  法  官  蔡建興
上正本證明與原本無異。
如不服本裁定應於送達後5日內向本院提出抗告狀。
                                  書記官  黃英寬
中    華    民    國    97    年     3    月    17    日


司法院資訊處製作；財團法人民間司法改革基金會備份。
